臺灣高雄地方法院刑事判決　　　　　　　　　　　　　九十一年度重訴字第二七號
　　公　訴　人　臺灣高雄地方法院檢察署檢察官
　　被　　　告　戊○○
　　選任辯護人　郭一成
右列被告因殺人案件，經檢察官提起公訴（九十年度偵緝字第五六０號），甲○判決
如左：
    主  文
戊○○無罪。
    理  由
一、公訴意旨略以：被告戊○○於民國七十八年十二月間電告共犯乙○○（另經臺灣
    高等法院高雄分院以八十三年度上重訴字第一五號判決，判處無期徒刑，案經最
    高法院以八十三年度臺上字第五二七九號判決駁回上訴確定），稱欲僱其於近日
    內殺人，代價為新臺幣一百八十萬元，經乙○○應允後，旋於同年十二月四日下
    午三時許，打電話要其趕至高雄縣大寮鄉大發工業區附近甘蔗園，乙○○抵達後
    ，適被告與被害人蔡賢吾談話發生口角，被告乃對乙○○陳稱被害人係警方線民
    ，不能留下云云，隨即與乙○○共同基於殺人之犯意，由乙○○走至被害人背後
    ，以肘勒住被害人頸部，再由被告抓住被害人雙腳，直至被害人窒息斷氣方行罷
    手。被告與乙○○二人見被害人已死，遂共同用被告預先放置車上之塑膠繩及尼
    龍繩，捆綁被害人手腳，再綁上石頭，將被害人屍體以汽車載至高雄港口南防堤
    丟棄海裏，事後被告則交付新臺幣四十萬元與乙○○，並遠走大陸，因認被告所
    為，係犯刑法第二百七十一條第一項、第二百四十七條第一項等罪嫌等語。
二、按犯罪事實應依證據認定之，無證據不得推定其犯罪事實，又不能證明被告犯罪
    者，應諭知無罪之判決，刑事訴訟法第一百五十四條、第三百零一條第一項分別
    定有明文。訊據被告固不否認認識乙○○等情，惟堅決否認有何涉犯殺人罪嫌，
    辯稱：伊不知乙○○殺害被害人一事，亦未參與等語。
三、本件公訴人之所以認被告涉犯殺人罪嫌，無非係以共犯乙○○於另案審理時之自
    白為其論據之基礎，惟按刑事訴訟法第一百五十六條第二項規定：被告之自白，
    不得作為有罪判決之唯一證據，仍應調查其他必要之證據，以察其是否與事實相
    符。其立法旨意乃在防範被告自白之虛擬致與真實不符，故對自白在證據上之價
    值加以限制，明定須藉補強證據以擔保其真實性。又利用非共同被告之共犯之自
    白或其他不利於己之陳述，為認定被告犯罪之證據，不特與利用被告自己之自白
    作為其犯罪之證明同有自白虛偽性之危險，亦不免有嫁禍於被告而為虛偽供述之
    危險。故就刑事訴訟法第一百五十六條第二項之立法意旨觀之，非共同被告之共
    犯之自白或其他不利於己之陳述，固得作為認定被告犯罪之證據，但不得作為有
    罪判決之唯一證據，仍應調查其他必要之證據，以察其是否與事實相符，亦即仍
    須有補強證據以擔保該共犯自白之真實性，始得採為斷罪之依據，並非絕對可由
    法院自由判斷該共犯之自白或不利於己之陳述之證明力。若不為調查，而專憑此
    項供述據為被告犯罪事實之認定，即與上開規定有違，最高法院八十七年度臺上
    字第三四七二號判決闡述詳盡。經查：
  (一)本件被害人於七十八年十二月九日，為民眾發覺其遺體漂浮在高雄港二港口南防
    坡堤內中間之海面上，經高雄港警所報請臺灣高雄地方法院檢察署檢察官督同法
    醫師相驗後，發現其係因頸部遭扼壓致窒息死亡，且手腳及身上被以紅色塑膠繩
    及魚網捆綁，推定死亡時間為七十八年十二月四日等情，有勘驗筆錄、相驗屍體
    證明書及驗斷書各一份附在共犯乙○○前揭被訴殺人案卷內，並經甲○依職權調
    該案全案卷證核閱屬實。
  (二)共犯乙○○雖於另案審理時，自白被害人係其與被告於七十八年十二月四日共同
    殺害，惟此既為被告迭於警訊、偵查及甲○審理時所堅決否認，且甲○經核閱該
    案全案卷證後，亦未發現任何足以補強乙○○前揭自白之證據，加以乙○○於甲○審理時亦改稱：伊是與綽號「殺牛」的賈榮富二人共同殺害被害人，不是當庭
    被告，伊都是聽賈榮富的等語（見甲○九十一年十一月十五日審判筆錄），故依
    前揭最高法院判決意旨，自不得以共犯乙○○於該案審理時之自白，作為認定被
    告參與犯罪之之唯一證據。
  (三)被害人之妻即證人丙○○○雖於乙○○前揭被訴殺人案件中，證稱：案發當日早
    上八點左右，伊接到一個自稱「阿欽」的男子打電話來，伊並不認識他，但十點
    左右他又打電話來，被害人接完電話後就出門了，當天下午被害人曾打電話回來
    說需要新臺幣六十五萬元，後來「三信商行」老板蘇通明打電話給伊，說被害人
    曾與一男子到他那借了美金一萬二千元等語，嗣於甲○審理時，則到庭證稱：伊
    認識被告好幾年了，案發當日不是「阿欽」打電話來約我先生出去，打電話的人
    聲音約三十幾歲，聽不出來是不是被告打的等語（見甲○九十一年十一月十五日
    審判筆錄），另證人蘇通明亦於乙○○前揭被訴殺人案件中，證稱：當日被害人
    確有向伊借美金一萬二千元，和他一起來的人年約二十幾歲，不是乙○○等語，
    惟共犯乙○○既於其被訴殺人案件中，亦始終堅決否認有擄人勒贖之犯行，未曾
    與被害人一同前往「三信商行」拿取美金，核與證人蘇通明所證述之情節相符，
    且被告斯時已屆四十歲，亦與證人丙○○○及蘇通明通所指稱之人年齡有明顯差
    距，則證人丙○○○及蘇通明前揭證詞，尚無法做為不利被告之認定，應堪認定
    。
  (四)綜上所述，被告前述所辯，尚堪採信。此外，復無其他積極證據，足認被告確有
    公訴人所指之殺人犯行，自應依法為被告無罪之諭知，以期適法。
據上論斷，應依刑事訴訟法第第三百零一條第一項，判決如主文。
本案經檢察官丁○○到庭執行職務。
中      華      民      國    九十一    年     十一     月    二十九    日
                                  臺灣高雄地方法院刑事第五庭
                                    審判長法  官    吳永宋
                                          法  官    陳淑卿
                                      法  官    劉傑民
右正本證明與原本無異。
如不服本判決，應於判決送達後十日內，向甲○提出上訴狀。
                                          書記官    林秀珍
中      華      民      國    九十一    年     十一     月    二十九    日
